---
header-includes: \usepackage{dsfont}\usepackage{setspace}\usepackage{amsmath}\usepackage[utf8]{inputenc}\usepackage[T1]{fontenc}\usepackage[french]{babel}
output: pdf_document
editor_options: 
  chunk_output_type: console
---

\hypersetup{pdfborder=0 0 0}

\thispagestyle{empty}
\begin{center}
\LARGE \textbf{Université de Bordeaux} \normalsize\\ \vfill
\Large Apprentissage Suppervisée \\
Master 2 - Modélisation Statistique et Stochastique\\ \vspace{0.5\baselineskip}
\normalsize \vfill

\rule{0.95\textwidth}{2pt}\vspace{0.5\baselineskip}\\
 \Huge \textbf{TP5 : Arbres de classification}\\
\rule{0.95\textwidth}{2pt}\\ \vfill\normalsize
\Large \textbf{Cours de Mme Marie Chavent} \\ \vfill


\begin{tabular}{ll}
\textsc{Cheick Toufik et Lacauste Hugo}
\end{tabular}
\end{center}
\normalsize
\newpage
\setcounter{page}{1}

\newpage

# Exercice 1

On démarre l'étude d'arbre de classification en repartant des jeux de données synth_train et synth_test et l'on se sert de la fonction rpart et rpart.control de R{rpart}

```{r}
library(rpart)
?rpart
?rpart.control
```

```{r}
Train <- read.table("synth_train.txt", header = T)
Test <- read.table("synth_test.txt", header = T)
Ytrain = Train[,1]
Xtrain = as.matrix(Train[,-1])
Ytest = Test[,1]
Xtest = as.matrix(Test[,-1])
```

La fonction rpart utilise l'algorithme décrit dans la méthode CART, il subdivise les individus à classifier en fonction  de l'expression booléene sur une variable. Il est appliqué pour une classification binaire à 2 facteurs et utilise le découpage qui maximise la diminution de l'impureté, défini par :

$$\Delta(t_L, t_R)=i(t)-p_Li(t_L)-p_Ri(t_R)$$

où $p_l$ et $p_R$ sont les proportions d’observations de t partant dans le noeud gauche $t_L$ et dans le noeud droit $t_R$. Alors que la fonction i(), représente l'indice de Gini mesure d'efficacité de la séparation en deux branches. On définit ce critère de la façon suivante : 

$$i(t) = \sum\limits_{k=1}^{K}p_{t,k}(1-p_{t,k})=1-\sum\limits_{k=1}^{K}p_{t,k}^2$$

Ou encore la mesure d'entropie qui se définit comme suit :

$$i(t) = -\sum\limits_{k=1}^{K}p_{t,k}log_2(p_{t,k})$$

Par défaut, la fonction rpart se sert donc de la 
